臺灣臺東地方法院刑事判決　　　　　　　　　　　　　　九十四年度易字第三三號
　　公　訴　人　臺灣臺東地方法院檢察署檢察官
　　被　　　告　丙○○
右列被告因違反森林法案件，經檢察官提起公訴（九十三年度偵字第七五二號），本
院判決如左：
    主  文
丙○○於他人保安林內擅自墾殖占用，處有期徒刑貳年，如附圖所示面積玖佰壹拾參
點肆陸肆平方公尺斜線範圍內之鐵皮屋工作物及椰樹等墾殖物均沒收。
    事  實
一、緣丙○○自民國四十九年間起即在臺東縣大武鄉○○段一四三二號國有土地（以
    下簡稱系爭土地），擅自墾植，種植作物，因追訴時效已經完成，而先後經本院
    以八十一年度上訴字第三四四號、八十三年度訴字一四一號判決免訴確定。其明
    知系爭土地係屬國有區外保安林地（大武鄉○○段編號二五三六號區外保安林）
    ，由行政院農業委員會林務局臺東林區管理處大武工作站（下稱大武工作站）管
    理中，不得毀壞或擅自墾殖占用，竟於九十二年六月底委由不知情之蘇天居，在
    其原佔墾之上開部分土地內，以挖土機開挖整地時，將墾殖範圍向外擴張，毀損
    鄰近之木麻黃、林投樹等保安林，並翻動土石覆蓋新土，鋪上水泥並新修擴建舊
    有之鐵皮屋一幢，供己使用，其墾殖占用保安林地之範圍達九一三點四六四平方
    公尺，嗣經大武工作站報警查獲。
二、案經大武工作站訴請臺東縣警察局大武分局報告臺灣臺東地方法院檢察署檢察官
    偵查起訴。
    理  由
一、訊據被告丙○○固坦承於右揭時地委由蘇天居開挖整地，翻修鐵皮屋之事實，惟
    矢口否認有何毀棄損壞保安林之情事，辯稱：伊都是依照之前法院判決伊得種植
    之範圍在墾殖，並未故意向外破壞保安林云云。經查，右揭事實，業經證人蘇天
    居、林惠國於警詢、偵訊中均證述明確，復有臺東縣太麻里地政事務所土地複丈
    成果圖、大武鄉○○段土地登記謄本、林務局臺東甲○○函文、現場圖、大武工
    作站舉發報告、森林被害告訴書、位置圖、巡視日記簿、保安林航照位置圖、臺
    灣臺東地方法院檢察署檢察官履勘筆錄各一份及現場照片多幀在卷可佐，堪信為
    真。次查，被告於本案所佔墾之範圍，已明顯逾越其於八十三年間墾殖佔用一四
    三二號國有土地，經本院判決免訴之既判力範圍之事實，有前揭複丈成果圖及本
    院八十三年度訴字第一四一號判決附件之地籍圖可稽，參以證人林惠國於警詢中
    證述：「我於今年（九十二年）七月八日早上巡邏時發現編號二五三六號的保安
    林地，有人在倒土，我就回工作站回報，及向大武派出所報案並會同大武派出所
    員警到場制止丙○○，告訴他該地是保安林地不能佔用，丙○○不接受我們的規
    勸仍繼續他的工作，因此我就收集證據、照相，過後我們工作站經常會去現場跟
    丙○○規勸．．．」等語詳實（見九十二年十二月十七日警詢筆錄），足見被告
    在得知已逾越墾殖範圍後仍執意向外破壞保安林，是其前開辯解，洵不足採，本
    件事證明確，其犯行堪予認定，應依法論科。
二、末查被告所為之本件占墾、擴建工作物行為整體，逾越本院八十一年上訴字第三
    四四號、八十三年訴字一四一號免訴判決認定追訴權時效已消滅之墾殖範圍，已
    構成另一新占墾事實，不為前開判決既判力效力所及，核其所為，係犯森林法第
    五十四條之毀損保安林罪及同法第五十一條第三項、第一項之於他人保安林內擅
    自墾殖占用罪。被告以毀損保安林之方法，達成其占用保安林地墾殖、修建鐵皮
    屋之目的，所犯上開二罪間，有方法結果之牽連關係，為牽連犯，應依刑法第五
    十五條規定，從一重之森林法第五十一條第三項、第一項之於他人保安林內擅自
    占用罪處斷。另被告於保安林地內犯上開犯行，應依森林法第五十一條第三項之
    規定，加重其刑。爰審酌被告為圖一己之私利，竟擅自占用他人之保安林，所占
    用面積甚廣，破壞林相至鉅，且犯後仍否認犯行，不知省悟，而迄今尚未將房舍
    拆除回復原狀等一切情狀，量處如主文所示之刑，以資懲儆。如附圖臺東縣太麻
    里地政事務所土地複丈成果圖所示斜線部分，面積九一三點四四六四平方公尺範
    圍內之鐵皮物工作物及椰樹等墾殖物，係被告犯森林法第五十一條之罪所設置，
    應依同法第五十一條第六項之規定，併予宣告沒收。
據上論斷，應依刑事訴訟法第二百九十九條第一項前段，森林法第五十一條第三項、
第一項、第五十四條、第五十一條第六項，刑法第十一條前段、第五十五條後段，罰
金罰鍰提高標準條例第一條前段，判決如主文。
本案經檢察官乙○到庭執行職務。
中      華      民      國      九十四      年      五    月    三十一  日
                                  臺灣臺東地方法院刑事第一庭
                                      審判長法  官  李勝琛
                                            法  官  呂煜仁
                                            法  官  黃珮茹
右正本證明與原本無異。
如不服本判決，應於判決送達後十日內向本院提出上訴狀。（須附繕本）
「切勿逕送上級法院」
                                            書記官  徐源坤
中      華      民      國      九十四      年      五    月    三十一  日
附錄論罪法條：
森林法第五十一條第三項、第一項、第六項
於他人森林或林地內，擅自墾殖或占用者，處六月以上五年以下有期徒刑，得併科新
台幣六十萬元以下罰金。
前項情形致釀成災害者，加重其刑至二分之一；因而致人於死者，處五年以上十二年
以下有期徒刑，得併科新台幣一百萬元以下罰金，致重傷者，
處三年以上十年以下有期徒刑，得併科新台幣八十萬元以下罰金。
第一項之罪於保安林犯之者，得加重其刑至二分之一。
因過失犯第一項之罪致釀成災害者，處一年以下有期徒刑，得併科新台幣六十萬元以
下罰金。
第一項未遂犯罰之。
犯本條之罪者，其墾殖物、工作物、施工材料及所使用之機具沒收之。
森林法第五十四條
毀棄、損壞保安林，足以生損害於公眾或他人者，處三年以下有期徒刑、
拘役或科新台幣三十萬元以下罰金。
中華民國刑法第十一條前段
(本總則對於其他刑罰法規之適用)
本法總則於其他法令有刑罰之規定者，亦適用之。但其他法令有特別規定
者，不在此限。
中華民國刑法第五十五條後段
(想像競合及牽連犯)
一行為而觸犯數罪名，或犯一罪而其方法或結果之行為犯他罪名者，從一
重處斷。
